【裁判字號】    95,交聲,274
【裁判日期】    950630
【裁判案由】    聲明異議
【裁判全文】
臺灣高雄地方法院交通事件裁定         95年度交聲字第274號
原處分機關  交通路公路總局高雄區監理所
異  議  人  甲○○
上列受處分人因聲明異議案件，對於交通路公路總局高雄區監理
所95年4月18日所為之處分（原處分：高監營字第80-BO0000000
號），聲明異議，本院裁定如下：
    主  文
原處分撤銷。
甲○○不罰。
    理  由
一、原處分機關係以異議人即受處分人甲○○，於94年8月4日上
    午2時51分許，駕駛車牌號碼CL9-481號重型機車，在高雄市
    ○○○路，以危險方式在道路上駕駛機器腳踏車，且拒絕停
    車接受稽查而逃逸，因依道路交通管理處罰條例第43條第1
    項第1款、第60條第1項之規定，裁處罰鍰新台幣（下同）
    27000元，並記違規點數共4點。
二、經查，上開機車所有人為異議人甲○○所有乙節，雖為異議
    人所不爭執，然異議人因案已於93年6月17日入監服刑，至
    今尚未出監，此有高雄監獄受保安處分人在監執行證明書及
    臺灣高等法院在監在押全國紀錄表各一紙在卷可稽。是異議
    人在上開違規時間，既仍在監，即不可能為本件違規事件之
    行為人。按上開違規事件發生後，道路交通管理處罰條例第
    7條之2第1項第6款雖已於94年12月28日修正為同條例第7條
    之2第1項第7款之規定，惟其內容則未修正，故對於違規行
    為經以科學儀器取得證據資料，而汽車駕駛人當場不能或不
    宜攔截製單舉發者，得予以逕行舉發。然本條款之規定，僅
    係作為主管機關得以逕行舉發之法律依據而已，尚不能僅依
    此規定，即認汽車所有人須對他人駕駛其所有車輛時所為之
    違規行為，無論該違規行為在道路交通管理處罰條例所規定
    處罰對象究係為汽車駕駛人抑或汽車所有人，均須由汽車所
    有人代為受罰。如該違規行為係應歸責於車輛駕駛人者，則
    應處罰車輛駕駛人；反之，該違規行為應歸責於汽車所有人
    者，則應處罰汽車所有人，此經修正前道路交通管理處罰條
    例第85條第2項、第3項規定甚明。而汽車所有人對於逕行舉
    發之違反道路交通管理事件應於應到案日期前到案，並告知
    違規駕駛人姓名、身分證統一編號、住址予處罰機關，其逾
    期不到案者，處罰機關應依道路交通管理處罰條例第85條第
    3項規定處罰該汽車所有人，復為違反道路交通管理事件統
    一裁罰標準及處理細則第24條所明定。而雖道路交通管理事
    件統一裁罰標準及處理細則第24條規定汽車所有人須「於應
    到案日期前到案，並告知違規駕駛人姓名、身分證統一編號
    、住址予處罰機關」始能免責，惟該規定僅係依道路交通管
    理處罰條例第92條第3項之規定，就該條例之罰鍰基準、舉
    發、罰鍰繳納、向處罰機關陳述意見或裁決之處理程序、易
    處吊扣汽車牌照或駕駛執照基準及繳納機構等事項，授權交
    通部會同內政部訂定之處理細則，並不能發生使未依該規定
    「於應到案日期前到案，並告知違規駕駛人姓名、身分證統
    一編號、住址予處罰機關」之汽車所有人，即須裁罰之法律
    效果。縱汽車所有人未於應到案日期前到案，並告知違規駕
    駛人姓名、身分證統一編號、住址予處罰機關，然依現有證
    據或依汽車所有人所提出之證據，已足認其並非汽車駕駛人
    ，且依其情形亦不能期待汽車所有人在應到案日期前舉證證
    明真正汽車駕駛人及其年籍資料，亦不能逕依此規定處罰汽
    車所有人，仍須視其違規情形，依道路交通管理處罰條例之
    規定，處罰汽車所有人或汽車駕駛人。
三、查本件違規事實為「以危險方式在道路上駕駛機器腳踏車」
    、「違反處罰條例之行為，拒絕停車接受稽查而逃逸」，依
    道路交通管理處罰條例第43條第1項第1款、第60條第1項之
    規定，其處罰對象均係汽車駕駛人，並非汽車所有人。而異
    議人在上開違規時間既仍在監服刑，即無為上開違規行為之
    可能。且異議人當時既入監已久，實無於應到案日期前到案
    ，並告知違規駕駛人姓名、身分證統一編號、住址予處罰機
    關之期待可能性，自不得因此即將他人之違規行為歸責於異
    議人，原處分未予詳查，遽予裁罰，尚有未洽，本件異議為
    有理由，原處分應予撤銷，另諭知異議人不罰。
四、據上論斷，應依道路交通案件處理法第20條，裁定如主文。
中    華    民    國    95    年    6     月    30    日
                  交通法庭    法  官  王啟明
以上正本證明與原本無異。
如不服本裁定應於送達後5日內向本院提出抗告狀。
                                書記官  陳心儀
中    華    民    國    95    年    6    月     30    日


司法院資訊處製作；財團法人民間司法改革基金會備份。
